臺灣板橋地方法院刑事判決　　　　　　　99年度訴字第3712號
公　訴　人　臺灣板橋地方法院檢察署檢察官
被　　　告　陳建利
上列被告因違反毒品危害防制條例案件，經檢察官提起公訴（99
年度毒偵字第8966號），本院合議庭裁定依簡式審判程序，判決
如下：
    主  文
陳建利犯施用第一級毒品罪，累犯，處有期徒刑拾月；扣案之海
洛因貳包（驗餘淨重共2.89公克）沒收銷燬之；用以包裝上開海
洛因之外包裝袋貳個、注射針筒貳支，均沒收。又犯施用第二級
毒品罪，累犯，處有期徒刑伍月。應執行有期徒刑壹年貳月；扣
案之海洛因貳包（驗餘淨重共2.89公克）沒收銷燬之；用以包裝
上開海洛因之外包裝袋貳個、注射針筒貳支，均沒收。
    事  實
一、陳建利於：（一）民國93年間，因連續施用第一級毒品案件
    ，經本院以93年度毒聲字第2109號裁定送觀察、勒戒後，認
    無繼續施用毒品之傾向，於94年1 月28日執行完畢釋放出所
    ，並由臺灣板橋地方法院檢察署檢察官以93年度毒偵字第57
    60號為不起訴處分確定；（二）93年間，因竊盜案件，經臺
    灣桃園地方法院以94年度易字第1245號判處有期徒刑8 月確
    定；（三）93年間，因搶奪案件，經臺灣桃園地方法院以94
    年度訴字第1197號判處有期徒刑1 年6 月確定。上開（二）
    、（三）部分所示2 罪嗣經臺灣桃園地方法院以96年度聲字
    第830 號裁定應執行有期徒刑2 年確定，於96年4 月14日假
    釋出監，嗣因未撤銷假釋而所餘刑期因定應執行刑後於96年
    4 月7 日縮刑期滿執行完畢（此部分致使本案構成累犯）；
    （四）前開觀察、勒戒執行完畢後5 年內之96年間，因施用
    第一級毒品案件，經臺灣桃園地方法院以97年度審訴字第22
    號判處有期徒刑7 月確定（入監執行後曾假釋出監，惟嗣經
    撤銷假釋而未執行完畢）；（五）99年間，因施用第一級毒
    品案件，經本院以99年度訴字第3206號判處有期徒刑9 月確
    定（現執行中）。詎其猶未能戒除毒癮，於前開矯治程序執
    行完畢釋放後5 年內，曾為上開施用毒品犯行並經法院判刑
    確定，復分別基於施用第一級毒品海洛因及第二級毒品甲基
    安非他命之犯意，於99年9 月9 日18時許，在臺北縣鶯歌鎮
    （現改制為「新北市鶯歌區○○○○路206 巷64號之居所內
    ，分別以針筒注射及玻璃球燒烤之方式，先後施用第一級毒
    品海洛因及第二級毒品甲基安非他命各1 次；嗣於同日21時
    20分許，在桃園縣桃園市○○路492 號前為警查獲，並自陳
    建利所駕駛5F-2049 號自小客車上扣得其所有施用上開海洛
    因剩餘之海洛因2 包（驗餘淨重共2.89公克）及施用器具針
    筒2 支，陳建利見事跡敗露，主動向警方供明有上開分別施
    用第一、二級毒品犯行，經警採尿送驗結果確呈嗎啡及甲基
    安非他命陽性反應，而查悉上情。
二、案經桃園縣政府警察局移送臺灣桃園地方法院檢察署呈請臺
    灣高等法院檢察署令轉臺灣板橋地方法院檢察署檢察官偵查
    起訴。
    理  由
一、本件被告陳建利所犯係死刑、無期徒刑、最輕本刑為3 年以
    上有期徒刑以外之罪，其於本院準備程序中就被訴事實為有
    罪之陳述，經告知簡式審判程序之旨，並聽取公訴人及被告
    之意見後，合議庭裁定由受命法官獨任進行簡式審判程序。
二、上開事實，業經被告陳建利於警詢、偵訊及本院審理中自白
    甚詳；而被告經警於採集其尿液檢體送驗結果，呈嗎啡及甲
    基安非他命陽性反應一情，有臺灣檢驗科技股份有限公司濫
    用藥物檢驗報告（代碼編號：99偵-1896 ）、桃園縣政府警
    察局出具之「被採尿人尿液暨毒品真實姓名與編號對照表」
    在卷可稽；另扣得疑似毒品之白色粉末及白色碎塊各1 袋，
    經送鑑定皆呈第一級毒品海洛因（驗餘淨重共2.89公克）反
    應，亦有法務部調查局濫用藥物實驗室99年10月22日調科壹
    字第09923023610 號鑑定書存卷可查。
三、按觀察、勒戒或強制戒治執行完畢釋放後，5 年內再犯施用
    第一、二級毒品之罪者，檢察官應依法追訴，毒品危害防制
    條例第23條第2 項定有明文；次按修正毒品危害防制條例就
    施用毒品者，僅於「初犯」及「5 年後再犯」二種情形，有
    其追訴條件之限制，即須於初犯經觀察、勒戒或強制戒治釋
    放後，5 年內均無施用毒品之行為，始能認其前所實施之觀
    察、勒戒或強制戒治已足遮斷毒癮，而得於5 年後再犯時，
    再予適用初犯之規定，重行觀察、勒戒等程序；倘5 年內已
    經再犯，被依法追訴處罰，縱其第3 次（或第3 次以上）施
    用毒品之時間在初犯釋放5 年以後，即與「5 年後再犯」之
    情形有別，且因已於「5 年內再犯」，顯見其再犯率甚高，
    原實施觀察、勒戒或強制戒治，已無法收其實效，而無5 年
    戒斷期之存在，自無再經觀察、勒戒及強制戒治之必要，應
    由檢察官逕行起訴（最高法院95年度台非字第59號、95年度
    台非字第65號判決意旨參照）。查本件被告有事實欄所載施
    用毒品前科，有臺灣高等法院被告前案紀錄表在卷可稽，是
    被告於觀察、勒戒或強制戒治期滿釋放後，確於「5 年內」
    再犯施用毒品犯行，並經法院判處罪刑確定，亦甚明確；據
    此，依前開法條及判決意旨，本件被告既已在觀察、勒戒或
    強制戒治執行完畢釋放後之5 年內再犯施用毒品罪，本案犯
    行自應由檢察官逕行起訴，附此敘明。綜上，本件事證已明
    ，被告犯行堪以認定，應依法論科。
四、論罪：
    查海洛因、甲基安非他命，分別為毒品危害防制條例第2 條
    第2 項第1 款、2 款所稱之第一、二級毒品，核被告施用海
    洛因及甲基安非他命之行為，係分別違反該條例第10條第1
    項、第2 項之施用第一、二級毒品罪。被告持有海洛因、甲
    基安非他命進而施用，其持有之低度行為，皆應為施用之高
    度行為所吸收，均不另論罪。且其所犯施用第一、二級毒品
    2 罪間，犯意各別、行為互殊，應予分論併罰。又被告有如
    事實欄所載犯罪科刑及有期徒刑執行完畢情形，有臺灣高等
    法院被告前案紀錄表在卷可稽，其於有期徒刑執行完畢後5
    年以內，故意再犯本件最重本刑為有期徒刑以上之罪，上開
    2 罪皆應依刑法第47條第1 項之規定論以累犯，並加重其刑
    。另本件被告於警詢製作筆錄時，坦承有分別施用上開第一
    、二級毒品犯行，並配合採尿送驗而受裁判，就其先後施用
    第一、二級毒品犯行部分，核與自首之要件相符，爰皆依刑
    法第62條前段之規定，減輕其刑，並先加後減之。
五、科刑及沒收：
    審酌被告業經觀察、勒戒之矯治程序，並由臺灣板橋地方法
    院檢察署檢察官以93年度毒偵字第5760號為不起訴處分確定
    ；又被告前有多次施用毒品前科，且於99年間，因施用第一
    級毒品案件，經本院以99年度訴字第3206號判處有期徒刑9
    月確定（見上開前案紀錄表），竟不知警惕，再犯本件施用
    第一、二級毒品犯行，顯見其不思悔改，自制力亦顯不佳；
    惟施用毒品行為於本質上係屬自我戕害行為，反社會性之程
    度應屬較低，另被告犯罪後於警詢、偵訊及本院審理時均坦
    承犯行、態度尚可等一切情狀，爰各量處如主文所示之宣告
    刑，並定其應執行之刑。扣案之海洛因2 包（驗餘淨重共2.
    89公克），係屬第一級毒品，不問屬於犯人與否，均應依毒
    品危害防制條例第18條第1 項前段之規定併予宣告沒收銷燬
    之。扣案用以包裝上開海洛因外包裝袋2 個，係被告所有便
    於攜帶上開毒品及防潮使用之物；扣案之注射針筒2 支，係
    被告所有供施用上開海洛因使用之物，業據被告供明在卷，
    爰皆依刑法第38條第1 項第2 款規定併予宣告沒收之。
六、據上論斷，應依刑事訴訟法第273 條之1 第1 項、第284 條
    之1 、第299 條第1 項前段，毒品危害防制條例第10條第1
    項、第2 項、第18條第1 項前段，刑法第11條、第47條第1
    項、第62條前段、第38條第1 項第2 款、第51條第5 款，判
    決如主文。
本案經檢察官張瑞玲到庭執行職務。
中    華    民    國   100    年    4     月    29    日
                  刑事第十六庭   法  官   蘇揚旭
上列正本證明與原本無異。
如不服本判決，應於判決送達後10日內敘明上訴理由，向本院提
出上訴狀 (應附繕本) ，上訴於臺灣高等法院。其未敘述上訴理
由者，應於上訴期間屆滿後20日內向本院補提理由書「切勿逕送
上級法院」。
                                 書記官   李郁禎
中    華    民    國   100    年    4     月    29    日
附錄本案論罪科刑之法條：
毒品危害防制條例第10條
施用第一級毒品者，處六月以上五年以下有期徒刑。
施用第二級毒品者，處三年以下有期徒刑。